台灣台中地方法院刑事裁定　　　　　　　　　　　　　九十一年度自字第七四八號
　　自　訴　人　丙○○
　　被　　　告　甲○○
右列被告因詐欺案件，經自訴人提起自訴，本院裁定如左：
    主  文
自訴駁回。
    理  由
一、按法院或受命法官於自訴案件第一次審判期日前訊問及調查結果，如認為案件有
    刑事訴訟法第二百五十二條至第二百五十四條之情形者，得以裁定駁回其自訴，
    同法第三百二十六條第三項定有明文。
二、本件自訴意旨略稱：於民國九十年元月間，得知丙○○從加拿大回國之際，乙○
    ○（由本院另為不受理判決）、甲○○二人共謀由甲○○提供其所有如附表所示
    之合作金庫五權支庫○三七七三─二之支票八張，共計新台幣（下同）一百三十
    二萬元，由乙○○背書，持向告訴人謊稱係出售蠶絲被之應收帳款為未到期支票
    ，向告訴人詐欺借款，屆期八張支票經提示因存款不足、拒絕往來，全部無法兌
    現，因認被告涉有詐欺罪嫌云云。
二、按法院或受命法官，得於第一次審判期日前，訊問自訴人、被告及蒐集或調查證
    據，其結果如認案件有刑事訴訟法第二百五十二條至第二百五十四條之情形者，
    得以裁定駁回自訴，同法第三百二十六條第三項、第一項定有明文。又按犯罪事
    實應依證據認定之，無證據不得推定其犯罪事實，刑事訴訟法第一百五十四條定
    有明文。又認定不利於被告之事實，須依積極證據，苟積極證據不足為不利於被
    告事實之認定時，即應為有利於被告之認定，更不必有何有利之證據。最高法院
    三十年上字第八一六號著有判例。另刑法第三百三十九條第一項詐欺取財罪之成
    立，以意圖為自己或第三人不法所有，以詐術使人將本人或第三人之物交付為要
    件。所謂以詐術，必須被詐欺人因其詐術而陷於錯誤，若其所用方法，不能認為
    詐術，亦不致使人陷於錯誤，即不構成該罪，最高法院四十六年臺上字第二六○
    號判例意旨可資參照。是行為人如係事後因其他因素無法如期返還或給付款項，
    乃民事上債務不履行之問題，除有積極證據足認其於取得財物之初即心存不法所
    有之意圖者外，要難以此一時之給付遲延即遽認其涉犯詐欺罪名。
三、本件自訴人認被告甲○○涉有刑法第三百三十九條之詐欺罪嫌，無非係以自訴人
    將款借給被告乙○○，被告乙○○交付等值之被告甲○○（下稱被告）簽發如附
    表所示之支票八張，以為證據，並提出支票八紙為證。訊據被告固對於簽發系爭
    如附表所示之支票八紙予被告乙○○，由被告乙○○轉交與自訴人借錢之事實坦
    承不諱，惟堅決否認有何詐欺犯行，辯稱：「這八張支票是向乙○○訂貨，事先
    簽發支票給乙○○的，後來他貨沒有給我，支票到期我就沒有讓他領款。是八十
    九年簽發的，都是陸陸續續開的，但都是在九十年二月二十八日以前就簽發系爭
    八張支票給乙○○，約九十年一月份，他就停止出貨給我，我有向他討回系爭八
    張支票，但乙○○已逃至加拿大，所以無法追回這預定買蠶絲被的預付款用的支
    票」等語。被告甲○○因受被告乙○○遲遲不交貨，始未依票款期日清償票款，
    並非惡意詐騙自訴人，有被告到院供承在卷。
四、經查，被告確曾簽發如附表所示之八張支票，此八張支票是向乙○○訂貨，事先
    簽發支票給乙○○，後來乙○○貨沒有給被告，支票到期被告就沒有讓他領款，
    被告乙○○竟將此八張支票，持向自訴人調借現金之事實，已據被告於本院訊問
    時直承屬實。惟被告既堅決否認有何意圖為自己不法所有之詐欺犯行，自難僅憑
    被告未依約給付票款乙節，遽認被告自始即有意圖為自己不法所有之詐欺故意。
    且查，被告已多次向被告乙○○購買蠶絲被轉賣，亦有被告提出之送貨單收據六
    紙附卷可參，因以前事前簽發之支票，被告乙○○均能如期出貨，被告不疑有他
    ，才事先簽發遠期支票，以為供作再購買蠶絲被之貨款，不意被告乙○○，竟將
    此遠期支票，持向自訴人調借現金，被告亦為受害人，其並無使用詐術，也未因
    此事而有所得，且自訴人亦自承：「乙○○他分四次向我調錢，其中第一次八十
    九年九月二十五日向其借二十三萬二張，其中九十年二月二十日有兌現，二十八
    日以後就沒兌現，第二次八十九年十月三十日，支票到期日三月三十一日及四月
    三十日票款都是二十三萬，均退票，第三次九十年一月十五日拿四張票，一月三
    十一日七萬五千五百四十八元，這張有兌現，其他三張票退票。第四次同日拿五
    月三十一日、六月三十日金額都是二十五萬元二張均退票。被告都是簽發遠期支
    票拿給乙○○使用」等語。是被告所辯其並無詐欺之故意等語堪可採信。被告自
    九十年三月一日起，因存款不足，系爭八張支票而遭退票，亦有合作金庫五權分
    行合金權字第○九一○○○五五四一號函附卷可證，被告係因被告乙○○未交付
    貨物，而以存款不足退票，並非發票日前即已拒絕往來，準此，益證被告辯稱其
    並無不法所有之詐欺故意等語非虛。此外，復查無其他任何積極證據足資認定被
    告確有自訴人所指於簽發票據之始即無付款之意之不法犯意。從而，本件尚難僅
    因被告未依約清償本件票款，即遽以刑法第三百三十九條之詐欺罪相繩。因此，
    本件應純屬民事糾葛，核與刑法詐欺罪構成要件不合，被告之犯罪嫌疑顯有不足
    ，揆諸首開說明，爰以裁定駁回自訴人之自訴。
據上論斷，應依刑事訴訟法第三百二十六條第三項、第二百五十二條第十款，裁定如
主文。
中      華      民      國    九十一    年      十      月    三十一    日
                                  台灣台中地方法院刑事第三庭
                                        法  官  黃  松  竹
右正本證明與原本無異。
如不服本裁定，應於裁定送達後五日內向本院提出抗告狀。
                                        書記官
中      華      民      國    九十一    年      十      月    三十一    日
